【裁判字號】    97,訴,1707
【裁判日期】    970630
【裁判案由】    違反毒品危害防制條例
【裁判全文】
臺灣彰化地方法院刑事判決              97年度訴字第1707號
公  訴  人  臺灣彰化地方法院檢察署檢察官
被      告  甲○○
上列被告因違反毒品危害防制條例案件，經檢察官提起公訴（97
年度毒偵字第1985號），本院依簡式審判程序審理，判決如下：
    主  文
甲○○施用第一級毒品，累犯，處有期徒刑捌月，扣案之海洛因
壹包（淨重零點柒玖公克、空包裝重零點公克）沒收銷燬之；
又施用第二級毒品，累犯，處有期徒刑肆月。應執行有期徒刑拾
月，扣案之海洛因壹包（淨重零點柒玖公克、空包裝重零點公
克）沒收銷燬之。
    犯罪事實
一、甲○○前於民國94年間因竊盜案件，經臺灣高等法院臺南分
    院以94年度上易字第385 號刑事判決判處有期徒刑10月確定
    ，又於95年間因施用毒品案件，經臺灣雲林地方法院以95年
    度訴字第278 號刑事判決判處有期徒刑1 年3 月確定，經入
    監接續執行，甫於96年7 月16日縮短刑期執行完畢。又因施
    用毒品案件，經臺灣雲林地方法院以91年度毒聲字第1004號
    裁定令入戒治處所施以強制戒治1 年，因執行成效良好認無
    繼續戒治必要，由臺灣雲林地方法院以92年度毒聲字第264
    號裁定停止戒治，於92年4 月21日停止其處分出監，所餘戒
    治期間並付保護管束，迄於92年12月2 日保護管束期滿未經
    撤銷而視為執行完畢釋放。詎仍不知悔改，明知海洛因、甲
    基安非他命業經公告列為毒品危害防制條例第2 條第2 項所
    列管之第1 、2 級毒品，不得非法持有、施用，竟基於施用
    第1 級毒品海洛因之犯意，於97年5 月2 日上午10時許，在
    其位於雲林縣斗六市鎮○里○○路501 號住所處，以將海洛
    因粉末摻水混合後再以針筒注射之方式，施用第1 級毒品海
    洛因1 次；復基於施用第2 級毒品甲基安非他命之犯意，於
    同年5 月1 日下午4 時許，在上開同一地址，以將甲基安非
    他命晶體置於玻璃球吸食器上其下用火燒烤並吸食其霧化氣
    體之方式，施用第2 級毒品甲基安非他命1 次。嗣於同年5
    月2 日下午3 時20分許，為警在彰化縣彰化市○○○路與中
    央路口因其形跡可疑經盤查而查獲，當場扣得施用剩餘之海
    洛因1 包（淨重0.79公克、空包裝重0.3 公克），並經其同
    意採集其尿液送驗後，結果呈嗎啡及甲基安非他命陽性反應
    ，始查悉上情。
二、案經彰化縣警察局彰化分局報請臺灣彰化地方法院檢察署檢
    察官偵察起訴。
    理  由
一、本件被告所犯係死刑、無期徒刑、最輕本刑為3 年以上有期
    徒刑以外之罪，其於準備程序就前揭被訴事實為有罪之陳述
    ，經受命法官告知簡式審判程序之旨，並聽取其與公訴人之
    意見後，本院認無不得或不宜改依簡式審判程序進行之處，
    爰依刑事訴訟法第273 條之1 第1 項、第284 條之1 ，裁定
    本案由受命法官獨任進行簡式審判程序，合先敘明。
二、上揭犯罪事實，業經被告於警、偵訊及本院審理時（參見本
    院97年6 月23日審判筆錄）坦承不諱，且其於97年5 月2 日
    為警查獲時所採驗之尿液，經臺灣彰化地方法院檢察署委託
    警方送請詮昕科技股份有限公司檢驗結果，確呈嗎啡及甲基
    安非他命陽性反應，此有彰化縣警察局彰化分局委託檢驗尿
    液代號與真實姓名對照認證單及該公司97年5 月19日編號00
    000000號濫用藥物尿液檢驗報告各1 紙附卷可稽。又扣案之
    白色粉末1 包，經送請法務部調查局鑑驗結果，認該粉末含
    海洛因成分，淨重0.79公克，空包裝重0.3 公克，此有該局
    97年6 月12日調科壹字第09723027190 號鑑定通知書1 紙存
    卷可參，是該扣案之白色粉末1 包係第1 級毒品海洛因無訛
    。參諸醫學臨床實驗及根據英國藥學會出版之文獻Clarke's
    Isolation and Identification of Drugs 乙書第293 頁載
    ：海洛因經注射入人體後，在體內迅速水解成6-Monoacety
    I morphine，再緩緩繼續水解成嗎啡，然後再循嗎啡之代謝
    方式排出，同書第431 頁至第432 頁並載有：嗎啡經注射入
    人體後，約50％以上於8 小時內自尿中排出，至24小時排出
    約90％，但48小時後仍有微量可檢出等語。此外，按通常健
    康成人一次注射嗎啡15公絲，而以現行採用蟻醛酸試液及鉬
    鋑銨酸試液檢檢驗其尿液時，注射後8 小時內所排尿液易於
    檢出；8 小時至24小時，視其取尿時間及尿量多寡，可能檢
    出；至24小時以後所排之尿液，用上述方法已難檢出，亦據
    行政院衛生署藥物食品檢驗局73年11月30日（73）藥檢壹字
    第030221號函釋明確；又甲基安非他命經口服投與後，約70
    ％於24小時內可自尿液中排出，又其尿液內含甲基安非他命
    成分之檢出，與投與甲基安非它命的量、個人體質、檢驗儀
    器之精密度有關，通常採尿化驗是否呈陽性反應，應以投與
    後24小時內所採者為宜，此亦有行政院衛生署藥物食品檢驗
    局（80）藥檢壹字第4529號函可查。是依上開說明，佐以被
    告前揭尿液檢驗報告及扣案之海洛因1 包，足徵被告前開施
    用第1 級毒品海洛因及第2 級毒品甲基安非他命之自白核與
    事實相符，堪可採為論罪科刑之依據。
三、另犯毒品危害防制條例第10條施用第1 、2 級毒品之罪者，
    檢察官應先聲請法院裁定將被告令送勒戒處所觀察、勒戒，
    經觀察、勒戒後，認無繼續施用毒品傾向者，應即釋放，並
    為不起訴之處分或不付審理之裁定；認有繼續施用毒品傾向
    者，應由檢察官聲請法院裁定令入戒治處所施以強制戒治，
    且經觀察、勒戒或強制戒治執行完畢釋放後，5 年內再犯第
    10條之罪，檢察官應依一般刑事訴訟程序予以起訴論罪科刑
    ，此觀諸毒品危害防制條例第20條第1 項、第2 項、第23條
    第2 項前段規定自明。本件被告前因施用毒品案件，經臺灣
    雲林地方法院以91年度毒聲字第1004號裁定令入戒治處所施
    以強制戒治1 年，因執行成效良好認無繼續戒治必要，由臺
    灣雲林地方法院以92年度毒聲字第264 號裁定停止戒治，於
    92年4 月21日停止其處分出監，所餘戒治期間並付保護管束
    ，迄於92年12月2 日保護管束期滿未經撤銷而視為執行完畢
    釋放之事實，有臺灣高等法院被告前案紀錄表、臺灣彰化地
    方法院檢察署刑案資料查註紀錄表各1 份附卷可參，其於前
    開執行完畢釋放後5 年內，復犯本件施用毒品罪，事證明確
    ，應予依法論科。
四、按海洛因、甲基安非他命為毒品危害防制條例第2 條第2 項
    所明定之第1 、2 級毒品。是核被告前揭所為，係犯同條例
    第10條第1 項之施用第1 級毒品罪及同條例第2 項之施用第
    2 級毒品罪。被告於此期間內持有各該級毒品並進而施用，
    其持有之低度行為應為施用之高度行為所吸收，不另論持有
    毒品之罪。其所犯上開施用第1 、2 級毒品2 罪間，犯意各
    別，行為互殊，應予分論併罰。又被告前因竊盜案件，經臺
    灣高等法院臺南分院以94年度上易字第385 號刑事判決判處
    有期徒刑10月確定，又於95年間因施用毒品案件，經臺灣雲
    林地方法院以95年度訴字第278 號刑事判決判處有期徒刑1
    年3 月確定，經入監接續執行，甫於96年7 月16日縮短刑期
    執行完畢之事實，有臺灣彰化地方法院檢察署刑案資料查註
    紀錄表及臺灣高等法院被告全國前案紀錄表各1 份在卷可憑
    ，其於前開有期徒刑執行完畢後，5 年內故意再犯本件最重
    本刑為有期徒刑以上之2 罪，為累犯，均應依刑法第47條第
    1 項之規定，加重其刑。爰審酌被告前有施用毒品之不良素
    行，歷經戒治程序後，仍未能徹底戒絕毒品，顯見意志不堅
    ，且有失政府制定毒品危害防制條例之立法美意，本不宜寬
    貸，惟念其施用毒品乃自戕一己之身體健康，尚未害及他人
    ，且犯後始終坦承犯行，暨其智識程度、生活狀況等一切情
    狀，分別量處如主文所示之刑，並定其應執行之刑。扣案白
    色粉末1 包（淨重0.79公克、空包裝重0.3 公克）屬第1 級
    毒品海洛因，業據本院認定如前，屬違禁物，不問是否屬於
    犯人所有與否，爰依毒品危害防制條例第18條第1 項前段規
    定，併予宣告沒收銷燬之。再盛裝上述扣案白粉之空包裝袋
    1 個（重0.3 公克），雖經法務部調查局就之與其所盛裝之
    第1 級毒品海洛因分別鑑析其重量，有上開法務部調查局前
    開鑑定通知書1 紙在卷可憑，惟因法務部調查局一般係以傾
    倒之方式，將包裝袋內之第1 級毒品海洛因倒出而與包裝袋
    分離而稱重，必要時，輔以刮杓刮取袋內粉末，然無論依何
    種方式分離，包裝袋內均有極微量之第1 級毒品海洛因殘留
    ，業經法務部調查局96年1 月15日調科壹字第09623004470
    號函釋在案，足認前揭空包裝袋1 個內含極微量第1 級毒品
    海洛因殘留而無法析離，亦應整體視為查獲之第1 級毒品海
    洛因，併依毒品危害防制條例第18條第1 項前段之規定，宣
    告沒收銷燬之。
據上論斷，應依刑事訴訟法第273 條之1 第1 項、第299 條第1
項前段，毒品危害防制條例第10條第1 項、第2 項、18條第1 項
前段，刑法第11條、第47條第1 項、第51條第5 款，判決如主文
。
本案經檢察官蔡明達到庭執行職務。
中    華    民    國    97    年    6     月    30    日
                  刑事第一庭    法      官  胡宜如
以上正本證明與原本無異。
如不服本判決，應於送達後10日內向本院提出上訴狀，上訴書狀
應敘述具體理由（須附繕本）。
中    華    民    國    97    年    6     月    30    日
                                書  記  官  蕭秀吉
附錄本案論罪科刑法條：
毒品危害防制條例第10條
施用第一級毒品者，處 6 月以上 5 年以下有期徒刑。
施用第二級毒品者，處 3 年以下有期徒刑。


司法院資訊處製作；財團法人民間司法改革基金會備份。
